【裁判字號】    95,交抗,806
【裁判日期】    951121
【裁判案由】    聲明異議
【裁判全文】
臺灣高等法院臺中分院刑事裁定         95年度交抗字第806號
抗  告  人
即受處分人  甲○○
上列抗告人因聲請異議案件，不服臺灣臺中地方法院95年度交聲
字第891號中華民國 95年10月13日裁定，提起抗告，本院裁定如
下：
    主  文
原裁定及原處分中關於罰鍰新台幣肆萬玖仟伍佰元部分均撤銷。
其他抗告駁回（即甲○○汽車駕駛人，駕駛汽車經測試檢定有酒
精濃度超過規定標準，吊扣駕駛執照貳拾肆個月部分）。
    理  由
一、原處分機關裁決意旨略以：抗告人甲○○於民國 95年7月14
    日00時30分許，駕駛車牌號碼 6L-3456號自小客車，在臺中
    縣太平市○○路 223號前，因「酒後駕車肇事經國軍臺中總
    醫院抽血檢測，測定換算呼氣酒精濃度值為0.58mg/l，致人
    輕傷」之違規，經臺中縣警察局舉發，嗣抗告人於期限內到
    案申訴，爰依道路交通管理處罰條例第35條第1項第1款裁處
    罰鍰新臺幣（下同）49,500元，並吊扣駕照24個月，逾期則
    依裁決書處罰主文裁處等情。
二、抗告人抗告意旨則為：依據行政罰法第26條一事不兩罰「先
    刑法後行政」規定，因抗告人經臺灣臺中地方法院檢察署檢
    察官為緩起訴處分，並繳納60,000元整，原處分機關已收取
    罰鍰49,500元，並執行吊扣駕照，即屬有誤，原審裁定竟駁
    回異議，顯有違誤，請求予以撤銷等語。
三、本院查：
  (一)按汽車駕駛人，駕駛汽車經測試檢定有酒精濃度超過規定標
    準者，處15,000元以上60,000元以下罰鍰，並當場移置保管
    其車輛及吊扣其駕駛執照 1年；因而肇事致人受傷者，並吊
    扣其駕駛執照 2年；汽車駕駛人有飲用酒類後其吐氣所含酒
    精濃度超過每公升0.25毫克以上者，不得駕車；汽車駕駛人
    ，因違反本條例及道路交通安全規則之規定，受吊扣或吊銷
    駕駛執照處分時，吊扣或吊銷其持有各級車類之駕駛執照；
    道路交通管理處罰條例第35條第1項第1款、第68條、道路交
    通安全規則第114條第2款與違反道路交通管理事件統一裁罰
    標準表分別定有明文。本件抗告人於前開時地駕駛車牌號碼
    6L-3456號自小客車，測得呼氣酒精濃度為 0.58mg/l，超過
    規定標準（0.55 mg/l以上） 及因而致人受傷之違規事實等
    情，為抗告人所不爭執，並有臺中縣警察局舉發違反道路交
    通管理事件通知單影本一紙在卷可憑，故抗告人之違規事實
    ，足堪認定。
  (二)復按行政罰法於民國94年2月5日經總統令制定公布，依該法
    第46條規定，本法自公布後1年施行，則行政罰法於95年2月
    5日生效施行，因本案裁罰時間為 95年6月8日，自有該法之
    適用，依該法第1 條：「違反行政法上義務而受罰鍰、沒入
    或其他種類行政罰之處罰時，適用本法」之規定，可知95年
    2月5日以後有關行政處罰即應適用行政罰法之規定，亦即行
    政罰法為一般行政處罰之基本法，所有關於行政處罰之裁罰
    ，應以行政罰法為基本準則，要屬無疑。
  (三)依行政罰法第26條第1 項規定：「一行為同時觸犯刑事法律
    及違反行政法上義務規定者，依刑事法律處罰之，但其行為
    應處以其他種類行政罰或得沒入之物而未經法院宣告沒收者
    ，亦得裁處之」，又同條第2 項規定：「前項行為如經不起
    訴處分或為無罪、免訴、不受理、不付審理之裁判確定者，
    得依違反行政法上義務規定裁處之」，則抗告人上開酒後駕
    車行為，即係一行為同時觸犯刑法第185條之3之公共危險罪
    與道路交通管理處罰條例第35條第1項第1款之酒醉駕車之行
    政罰，則依上開規定，自應依刑事法律之刑法第185條之3規
    定處罰，而抗告人關於此次酒後駕車之行為，經台灣台中地
    方法院檢察署檢察官，以95年度速偵字第2737號、台灣高等
    法院台中分院檢察署95年度上職議字第4502號緩起訴處分確
    定，載明：緩起訴期間為 1年，抗告人應於收受緩起訴處分
    命令通知書 1個月內，向財團法人犯罪被害人保護協會台灣
    台中分會支付新台幣 6萬元；抗告人且已支付完畢等情，亦
    有各該處分書及匯款申請書等影本附卷可考。
  (四)依行政罰法第26條之立法理由所示：一行為同時觸犯刑事法
    律及違反行政法上義務規定時，由於刑罰與行政罰同屬對不
    法行為之制裁，而刑罰之懲罰作用較強，故依刑事法律處罰
    ，即足資警惕時，實無為一事二罰再處行政罰之必要。且刑
    事法律處罰，由法院依法定程序為之，較符合正當法律程序
    ，應予優先適用。但罰鍰以外之沒入或其他種類行政罰，因
    兼具維護公共秩序之作用，為達行政目的，行政機關仍得併
    與裁處等情。據此，本件抗告人所受之緩起訴處分與前揭行
    政罰法第26條第2 項所規定之不起訴處分是否相當，即應視
    緩起訴之具體內容，在實質上與行政罰是否相當而定，非可
    一概而論。參酌刑事訴訟法第253條之2第1項第4款規定，命
    被告向公益團體支付一定金額，因此項命令內容得為民事強
    制執行名義且涉及被告財產權之保障，在未為終局裁判前，
    自應考慮被告之意願，而需得被告之同意，因此此項負擔，
    無論其形式上是否以「刑罰」名義出之，實質上均屬對被告
    之不利益，而具有實質制裁之效果。因此就此部分而言，抗
    告人所受之具體緩起訴處分內容，與前揭規定之不起訴應非
    相當。
  (五)至抗告人人因酒後駕車違反行政法上義務應受其他種類行政
    罰之處罰，亦即吊扣駕駛執照部分，依行政罰法第2第1款規
    定「本法所稱『其他種類行政罰』，指下列裁罰性之不利處
    分：一、限制或禁止行為之處分．．吊扣證照」之規定，仍
    得依法裁處，此可從行政罰法第26條第1 項但書規定：「但
    其行為應處以『其他種類行政罰』者，亦得裁罰之」，可得
    明證。
四、綜合上述，道路交通管理處罰條例第35條所規定之裁處含有
    罰緩與吊扣駕照之處分，二者分屬行政罰法法理中之裁罰含
    有對於過去違反義務行為處罰之秩序罰，以及對於預防將來
    再犯危險之管制罰；而前者對於過去義務違反而為秩序罰之
    目的與刑事制裁所欲達到保護交通安全之目的相同，二者既
    為相同之目的，則以前開緩起訴處分所為實質上制裁已足，
    無重複處罰之必要，故本件對於性質相同之金錢裁罰，已依
    懲罰作用較強之刑事法律制裁後，即無再依行政法為相同處
    罰之必要，抗告意旨就此部分抗告為有理由，原處分及原裁
    定就此部分應予撤銷；至另裁處抗告人吊扣駕照24個月部分
    ，於法並無違背，抗告人此部分之抗告並無理由，應予駁回
    。
五、據上論斷，應依刑事訴訟法第412條、第413條、道路交通案
    件處理辦法第26條，裁定如主文。
中    華    民    國    95    年    11    月    21    日
              刑事第四庭  審判長法  官  洪  耀  宗
                                法  官  江  德  千
                                法  官  劉  登  俊
上列正本證明與原本無異。
不得再抗告。
                                書記官  粘  銘  環
中    華    民    國    95    年    11    月    22    日
                                                      Ｒ


司法院資訊處製作；財團法人民間司法改革基金會備份。
